【裁判字號】    88,上更(三),388
【裁判日期】    900910
【裁判案由】    拆屋還地
【裁判全文】
臺灣高等法院民事裁定    八十八年度上更(三)字第三八八號
    上  訴  人  乙○○
                丙○○
                丁○○
    被 上訴 人  甲○○
右當事人間拆屋還地等事件，上訴人對於中華民國九十年四月十一日本院第二審判決
，提起上訴，本院裁定如左：
    主    文
上訴駁回。
第三審訴訟費用由上訴人負擔。
    理    由
一、按民事訴訟法第四百六十六條第一項規定，對於財產權訴訟之第二審判決，如因
    上訴所得受之利益不逾新台幣一百萬元者，不得上訴。又對於不得上訴之判決而
    上訴者，原第二審法院應以裁定駁回之，同法第四百八十一條、第四百四十二條
    第一項定有明文。
二、經查，本件訴訟標的價額為新台幣（下同）六十四萬零八百元（第一審、本院前
    審八十四年度上字第二四號及最高法院八十五年度台上字第一八七九號，應徵之
    裁判費分別為六千四百零八元、九千六百二十一元、九千六百二十一元）。上訴
    人雖主張依被上訴人於起訴及八十二年八月十七日追加起訴附表七筆土地面積共
    一萬七千三百二十平方公尺，以起訴時當時之公告現值為每平方公尺八百元，總
    價額為一百三十八萬五千六百元，訴訟標的已超過一百萬元，依新修正法令，本
    件亦得上訴第三審，況依系爭土地於民國八十七年公告現值每平方公尺為一千二
    百元，以公平正義而言，亦應以修法時之公告現值為準，據以認定得否提起第三
    審上訴。故本件仍得提起第三審上訴，原判決竟載「不得上訴」，自有違誤云云
    。惟按核定訴訟標的價額，以起訴時之交易價額為準，無交易價額者，以原告就
    訴訟標的所有之利益為準，民事訴訟費用法第四條第二項定有明文。又計算上訴
    利益，應就上訴聲明範圍內之訴訟標的，依起訴時之價額定之，非以上訴時之價
    額為準（最高法院三十一抗字第六九○號判例參照）。本件被上訴人於第一審起
    訴時雖追加至七筆土地，然其所請求拆屋還地之範圍即其就訴訟標的所有之利益
    僅為如第一審判決所示之六筆土地內附圖Ａ、Ｂ、Ｃ、Ｄ、Ｅ、Ｆ、Ｇ、Ｈ、Ｊ
    部分面積合計七百十二平方公尺土地上之地上物及庭院等及該部分土地面積，非
    為上開地號之全部土地，揆諸前揭條文及判例意旨，計算本件起訴時之價額自應
    以前揭應返還土地之實際占有面積七一二平方公尺及其上之地上物暨起訴當時之
    公告現值每平方公尺八百元為準，上訴人前開主張顯不足採。本件上訴所得受之
    利益未逾一百萬元，依法不得上訴，其上訴不合法，應予駁回。
三、依民事訴訟法第四百八十一條、第四百四十二條第一項、第九十五條、第七十八
    條、第八十五條第一項前段，裁定如主文。
中      華      民      國    九十      年      九      月      十      日
                                  民事第三庭
                                      審判長法  官  張  宗  權
                                            法  官  蕭  艿  菁
                                            法  官  陳  永  昌
右正本係照原本作成。
不得抗告。
中      華      民      國    九十      年      九      月     十三     日
                                            書記官  劉  美  垣


司法院資訊處製作；財團法人民間司法改革基金會備份。
